臺灣桃園地方法院行政訴訟判決　
                                       111年度交字第42號
原      告  陳錫皇  
被      告  桃園市政府交通事件裁決處
                      設桃園市○○區○○路00號7至8樓
代  表  人  張丞邦    住同上
訴訟代理人  黃一鳴律師
上列當事人間交通裁決事件，原告不服被告如附表所示之裁決，
提起行政訴訟，本院判決如下：
    主  文
原告之訴駁回。
訴訟費用新臺幣參佰元由原告負擔。
    事實及理由
壹、程序部分
一、本件原告不服被告如附表所示之裁決（下稱原處分），向本
    院提起撤銷訴訟，依兩造書狀所述各節及卷內資料所示，本
    件事證已臻明確，本院認無經言詞辯論之必要，爰依行政訴
    訟法第237 條之7 之規定，不經言詞辯論而為判決。
貳、實體部分
一、事實概要：原告於附表所示之時間，駕駛車牌號碼000-0000
    號普通重型機車（下稱系爭機車），分別行經附表所示之地
    點時，因有附表所示之各該違規行為，均經民眾檢舉，均為
    桃園市政府警察局龜山分局（下稱舉發機關）員警逕行舉發
    。嗣原告遵期到案向被告陳述意見，被告於111年1月19日仍
    認其於附表所示之時間、地點，均有各該違規事實明確，乃
    依道路交通管理處罰條例（下稱道交條例）第42條、第45條
    第1項第12款及第45條第1項第3款等規定，以附表所示字號
    之裁決書分別裁處原告罰鍰及記違規點數，合計共新臺幣（
    下同）5,100元，並記違規點數2點，原處分均於同日送達予
    原告。原告不服原處分，於111年1月24日向本院提起本件行
    政訴訟。
二、原告起訴主張：原告是騎機車，並非汽車駕駛人，處罰項目
    與實際車輛不相符，原告等紅燈前並無變換車道的情形。關
    於任意駛出邊線違規，如前方車輛過慢或後方有車輛逼車時
    ，是否不能進入邊線閃避？又關於不依規定駛入來車道，是
    因機車多，閃避車輛時壓到雙黃實線。並均遭連續檢舉、舉
    發等語。並聲明：原處分撤銷。
三、被告則以：
  ㈠按道交條例第7條之1規定：「對於違反本條例之行為者，民
    眾得敘明違規事實或檢具違規證據資料，向公路主管或警察
    機關檢舉，經查證屬實者，應即舉發。但行為終了日起逾七
    日之檢舉，不予舉發。」、第42條規定：「汽車駕駛人，不
    依規定使用燈光者，處新臺幣一千二百元以上三千六百元以
    下罰鍰。」、第45條第1項第3款規定：「汽車駕駛人，爭道
    行駛有下列情形之一者，處新臺幣六百元以上一千八百元以
    下罰鍰：三、不依規定駛入來車道。」、第45條第1項第12
    款規定：「汽車駕駛人，爭道行駛有下列情形之一者，處新
    臺幣六百元以上一千八百元以下罰鍰：十二、任意駛出邊線
    ，或任意跨越兩條車道行駛。」、第63條第1項第1款規定略
    以：「汽車駕駛人有下列各款所列條款之一者，除依原條款
    處罰鍰外，並予記點：一、有…第四十五條…情形之一者，各
    記違規點數一點。」。復按道路交通安全規則道路交通安全
    規則第2條第1項第1款規定：「本規則所用名詞釋義如下：
    一、汽車：指在道路上不依軌道或電力架線而以原動機行駛
    之車輛（包括機車）。」、第91條第1項第6款規定：「行車
    遇有轉向、減速暫停、讓車、倒車、變換車道等情況時所用
    之燈光及駕駛人之手勢，應依下列規定：六、變換車道時，
    應先顯示方向燈光或手勢。」、第97條第1項第2款規定：「
    汽車在未劃設慢車道之雙向二車道行駛時，應依下列規定：
    二、在劃有分向限制線之路段，不得駛入來車之車道內。」
    、第98條第1項第5款規定：「汽車在同向二車道以上之道路
    （車道數計算，不含車種專用車道、機車優先道及慢車道）
    ，除應依標誌或標線之指示行駛外，並應遵守下列規定：五
    、除準備停車或臨時停車外，不得駛出路面邊線或跨越兩條
    車道行駛。」、第99條第1項前段規定：「機車行駛之車道
    ，應依標誌或標線之規定行駛」。末按道路交通標誌標線號
    誌設置規則第149條第1項第1款第1目規定：「標線依其型態
    原則上分類如下：一、線條 以實線或虛線標繪於路面或緣
    石上，用以管制交通者，原則上區分如下：㈠白虛線 設於路
    段中者，用以分隔同向車道或作為行車安全距離辨識線；設
    於路口者，用以引導車輛行進，或作為大眾捷運系統車輛行
    駛界線，用以區隔大眾捷運系統車輛行進範圍。」、第149
    條第1項第1款第8目規定：「線條 以實線或虛線標繪於路面
    或緣石上，用以管制交通者，原則上區分如下：㈧雙黃實線 
    設於路段中，用以分隔對向車道，並雙向禁止超車、跨越或
    迴轉。」、第165條第1項規定：「分向限制線，用以劃分路
    面成雙向車道，禁止車輛跨越行駛，並不得迴轉。」、第18
    3條規定：「路面邊線，用以指示路肩或路面外側邊緣之界
    線。其線型為白實線，線寬為十五公分，整段設置。但交岔
    路口及劃設有禁止停車線、禁止臨時停車線處或地面有人行
    道之路段得免設之。」。道路交通安全規則第91條第1項第6
    款立法目的乃在於使其他用路人（尤其係位於原車道後方及
    欲變換至之車道後方者）得預知該車之行車動向而為安全之
    措施，就此而言，所謂「應先顯示方向燈」一事，解釋上應
    係指於開始變換前至變換完成之過程中應全程顯示方向燈，
    而開始變換前於何時即應顯示方向燈，涉及後方車輛之合理
    預期時間（與行車速度及距離有關），是不可於顯示方向燈
    之同時開始為變換車道之動作，本不待言；再者，亦非可謂
    只要曾顯示方向燈，而於因故取消方向燈之顯示後，仍可不
    再度顯示方向燈即可恣意進行變換車道之動作，否則其他用
    路人又豈能於該車變換車道前明確知悉及預期。
  ㈡依舉發機關110年12月13日山警分交字第1100044375號函略以
    ：「…第1案(第DG0000000號單)，審據交通違規舉證影片，
    旨揭車輛於110年10月18日6時36分，行經桃園市○○區○○路00
    00號時，往左變換車道未依規定使用方向燈，違規事實明確
    ，本分局依法舉發，核無違誤。㈡第2案(第DG0000000號單)
    ，審據交通違規舉證影片，旨揭車輛於110年10月17日6時35
    分，行經桃園市龜山區振興路時，任意駛出路面邊線，違規
    事實明確，本分局依法舉發，核無違誤。㈢第3案(第DG00000
    00號單)，審據交通違規舉證影片，旨揭車輛於110年10月17
    日6時27分，行經桃園市龜山區萬壽路二段時，變換車道未
    依規定使用方向燈，違規事實明確，本分局依法舉發，核無
    違誤。㈣第4案(第DG0000000號單)，審據交通違規舉證影片
    ，旨揭車輛於110年10月29日6時32分，行經桃園市龜山區振
    興路時，變換車道未依規定使用方向燈，違規事實明確，本
    分局依法舉發，核無違誤。㈤第5案(第DG0000000號單)，審
    據交通違規舉證影片，旨揭車輛於110年10月29日6時31分，
    行經桃園市龜山區萬壽路2段左轉振興路時，逕自跨越分向
    限制線行駛在對向車道，違規事實明確，本分局依法舉發，
    核無違誤…」。依採證光碟內容，於影片(檔名：DG0000000)
    顯示時間2021/10/17 06：27：30至06：27：15時，系爭機
    車未使用方向燈即變換車道；於影片(檔名：DG0000000)顯
    示時間2021/10/17 06：35：26至06：35：34時，系爭機車
    任意駛出邊線，違規事實明確；於影片(檔名：DG0000000)
    顯示時間2021/10/18 06：36：28時，系爭機車未使用方向
    燈即變換車道，違規事實明確；於影片(檔名：DG0000000)
    顯示時間2021/10/29 06：31：28時，系爭機車跨越分向限
    制線逆向行駛，不依規定駛入來車道，違規事實明確；於影
    片(檔名：DG0000000)顯示時間2021/10/29 06：31：58時，
    系爭機車未使用方向燈即變換車道，違規事實明確。
  ㈢原告主張罰單內容是寫汽車駕駛人，交通工具與內容不相符
    一節，實為原告理解錯誤，依道交條例第3條第8款規定：「
    本條例用詞，定義如下：八、車輛：指非依軌道電力架設，
    而以原動機行駛之汽車（包括機車）、慢車及其他行駛於道
    路之動力車輛。」及道路交通安全規則第2條第1項第1款規
    定：「本規則用詞，定義如下：一、汽車：指在道路上不依
    軌道或電力架線而以原動機行駛之車輛（包括機車）。」，
    且違反道路交通管理事件統一裁罰基準表亦有明確標示機車
    駕駛人違反前述規定之罰則，顯見道交條例第42條所稱汽車
    駕駛人自包括機車駕駛人，原告所稱實不足採。依道交條例
    第85條之1規定：「汽車駕駛人、汽車所有人、汽車買賣業
    或汽車修理業違反第五十六條第一項或第五十七條規定，經
    舉發後，不遵守交通勤務警察或依法令執行交通稽查任務人
    員責令改正者，得連續舉發之。第七條之二之逕行舉發案件
    有下列情形之一者，得連續舉發：一、逕行舉發汽車行車速
    度超過規定之最高速限或低於規定之最低速度或有第三十三
    條第一項、第二項之情形，其違規地點相距六公里以上、違
    規時間相隔六分鐘以上或行駛經過一個路口以上。但其違規
    地點在隧道內者，不在此限。二、逕行舉發汽車有第五十六
    條第一項或第五十七條規定之情形，而駕駛人、汽車所有人
    、汽車買賣業、汽車修理業不在場或未能將汽車移置每逾二
    小時。」，本件原告係違反道交條例第45條條及第42條之規
    定，且違規行為非全屬同一日違規，顯非道交條例第85條之
    1所規定不得連續舉發之情形，原處分並無違誤等語置辯。
    並聲明：原告之訴駁回。
四、本件爭點：民眾採證檢舉所使用之攝影器材是否需經檢驗合
    格？本件所為逕行舉發有無違法不當？原處分之裁處是否適
    當？
五、本院之判斷：
  ㈠按汽車行駛中變換車道時，應先顯示欲變換車道方向之燈光
    ，並應顯示至完成轉彎或變換車道之行為；汽車駕駛人，不
    依規定使用燈光者，處1,200元以上3,600元以下罰鍰，道路
    交通安全規則第109 條第2 項第2 款後段及行為時道交條例
    第42條分別定有明文。是汽車駕駛人駕車行駛於道路，不論
    係轉彎或變換車道，均應依上開規定自始全程顯示方向燈，
    故汽車如未自始顯示或提前關閉方向燈，或非顯示欲轉彎或
    變換車道方向之方向燈，均屬不依規定使用方向燈之違規甚
    明。
  ㈡次按道交條例第3條第8款規定：「車輛：指非依軌道電力架
    設，而以原動機行駛之汽車（包括機車）、慢車及其他行駛
    於道路之動力車輛。」、第4 條第2 項規定：「駕駛人駕駛
    車輛、大眾捷運系統車輛或行人在道路上，應遵守道路交通
    標誌、標線、號誌之指示、警告、禁制規定，並服從執行交
    通勤務之警察或依法令執行指揮交通及交通稽查任務人員之
    指揮」、第45條第1 項第12款規定：「汽車駕駛人，爭道行
    駛有下列情形之一者，處600 元以上1800元以下罰鍰：……三
    、不依規定駛入來車道。……十二、任意駛出邊線，或任意跨
    越兩條車道行駛。」、第63條第1 項第1款規定：「汽車駕
    駛人有下列各款所列條款之一者，除依原條款處罰鍰外，並
    予記點：一、有……第45條……情形之一者，各記違規點數1 點
    」。再按道路交通安全規則第97條第1 項規定：「汽車在未
    劃設慢車道之雙向二車道行駛時，應依下列規定：一、均應
    在遵行車道內行駛。二、在劃有分向限制線之路段，不得駛
    入來車之車道內。三、在劃有行車分向線之路段，超車時得
    駛越，但不能並行競駛。四、除準備停車或臨時停車外，不
    得駛出路面邊線」。
  ㈢經查，本院依職權勘驗卷附採證光碟之結果略以：
  ⒈DG0000000.mp4：影像為檢舉人行車紀錄器畫面，日期為「20
    21/10/17」。前方為MPN-3922號普通重型機車（下稱系爭機
    車）。於「06：27：30」時，系爭機車自中線車道跨越車道
    線進入外側車道，1秒後再跨越車道線返回中線車道，2秒後
    再跨越車道線進入外側車道，過程中均未顯示方向燈。
  ⒉DG0000000.mp4：影像為檢舉人行車紀錄器畫面，日期為「20
    21/10/17」。前方為系爭機車，行駛於外側車道。於「06：
    35：26」時，系爭機車自中線車道跨越路面邊線進入右側路
    肩行駛。於「06：35：34」時，系爭機車再自路肩跨越路面
    邊線返回外側車道。
  ⒊DG0000000.mp4：影像為檢舉人行車紀錄器畫面，日期為「20
    21/10/18」。於「06：36：28」時，系爭機車自外側車道跨
    越車道線進入內側車道，變換車道過程中未顯示方向燈。
  ⒋DG0000000.mp4：影像為檢舉人行車紀錄器畫面，日期為「20
    21/10/29」。於「06：31：26」時，路口號誌變為紅燈與左
    轉彎箭頭綠燈，系爭機車自停止線前機車停等區起步並進入
    路口左轉，於「06：31：28」時，系爭機車左轉彎後並進入
    銜接路段之對向車道，1秒後再返回順行車道。
  ⒌DG0000000.mp4：影像為檢舉人行車紀錄器畫面，日期為「20
    21/10/29」。於「06：31：58」時，系爭機車自內側車道跨
    越車道線進入外側車道，2秒後再跨越車道線返回內側車道
    ，2秒後再跨越車道線進入外側車道，過程中均未顯示方向
    燈。
  ⒍上開勘驗內容，業經本院製作勘驗筆錄並函達兩造命表示意
    見在卷（見本院卷第105至113頁)可憑，原告於111年8月8日
    收受上開勘驗筆錄，此有本院行政訴訟庭送達證書1紙在卷
    （見本院卷第109頁）可稽，惟原告迄未表示意見，視同不
    爭執。
  ㈣依勘驗結果所呈，系爭機車在附表所示時、地，均於一般道
    路行駛途中，確有附表所示之歷次違規情事甚明，且均無不
    能遵守規定之緊急情狀存在。而系爭機車亦屬道交條例所稱
    之車輛，自無排除道交條例之適用，其違規事實明確。又原
    告主張本件有違法連續舉發，違反道交條例第85條之1規定
    等語。但查，依行為時道交條例第85條之1第2項第1款規定
    ：「第7條之2之逕行舉發案件有下列情形之一者，得連續舉
    發：一、逕行舉發汽車行車速度超過規定之最高速限或低於
    規定之最低速度或有第33條第1項、第2項之情形，其違規地
    點相距6公里以上、違規時間相隔6分鐘以上或行駛經過一個
    路口以上。但其違規地點在隧道內者，不在此限。」，審酌
    被告所為如附表所示之原處分，係以系爭機車違反道交條例
    第42條及第45條第1項第3、12款等規定而分別予以裁處。是
    依行為時道交條例第85條之1第2項第1款規定，僅限於違反
    同條例第33條第1、2項時方得援引適用。雖本案係經民眾檢
    舉，惟並不屬該條文所欲禁止連續舉發之違規事項，自不在
    該條禁止連續舉發之範圍，且各該違規行為，亦均對不同地
    點之交通安全造成妨害，客觀上仍得予以區別。
  ㈤退步言之，依新修正道交條例第7條之1第3項規定：「民眾依
    第一項規定檢舉同一輛汽車二以上違反本條例同一規定之行
    為，其違規時間相隔未逾六分鐘及行駛未經過一個路口以上
    ，公路主管或警察機關以舉發一次為限。」，是縱然從寬適
    用上開新修正之規定，惟因本件之違規行為並非同一並可區
    別已如上述。且二次以上之相同違規行為，若已具備「經過
    一個路口以上」或「違規時間相隔6分鐘以上」之任一要件
    時，依法仍可分別予以檢舉、舉發並裁罰。是本件原告駕駛
    系爭機車有如附表編號1、3、5所示變換車道未依規定使用
    方向燈之違規行為，核其違規日期、時間均有不同，顯逾6
    分鐘以上，得分別舉發及裁罰；至於附表編號2、4所示原告
    駕駛系爭機車任意駛出邊線及不依規定駛入來車道等違規行
    為，與未依規定使用方向燈之違規事實既非同一，本即無從
    適用上開新修正道交條例第7條之1第3項之規定，仍得分別
    檢舉、舉發及裁罰，自不待言。故無論適用修正前或修正後
    道交條例之結果均無差異，本件附表所示之違規均得分別舉
    發與裁罰。
  ㈥又核被告所為原處分之裁罰內容，均合於違反道路交通管理
    事件統一裁罰基準及處理細則所定之違反道路交通管理事件
    統一裁罰基準表之裁罰基準，核無違反比例原則或裁量濫用
    之情，原處分均屬合法，自應維持。
六、綜上所述，原告駕駛系爭機車於附表所示之時、地，分別有
    附表所示之各項違規行為，且均不在禁止連續舉發之列。被
    告以附表所示字號之原處分對原告分別裁處，核無違誤。原
    告訴請撤銷原處分為無理由，應予駁回。
七、本件事證已臻明確，兩造其餘攻擊、防禦方法及所提證據，
    經核均與判決結果不生影響，爰不一一論列，併此敘明。
八、本件訴訟費用額確定為第一審裁判費300 元，爰依行政訴訟
    法第98條第1 項規定，由敗訴之原告負擔。
中　　華　　民　　國　　111 　年　　11　　月　　2 　　日
                  行政訴訟庭　法　官　徐  培  元
上為正本係照原本作成。
如不服本判決，應於判決送達後20日內，向本院提出上訴狀並表
明上訴理由（原判決所違背之法令及其具體內容或依訴訟資料可
認為原判決有違背法令之具體事實），其未載明上訴理由者，應
於提出上訴後20日內向本院補提理由書（上訴狀及上訴理由書均
須按他造人數附繕本，如未按期補提上訴理由書，則逕予駁回上
訴），並應繳納上訴裁判費新臺幣750元。
中　　華　　民　　國　　111 　年　　11　　月　　2 　　日
                              書記官  吳  文  彤　　　
附表：
編號 違規車種與車號 裁決書字號 違規時間 違規地點 違規事實 裁罰內容 裁決日期 本院卷證頁碼 1 MPN-3922號普通重型機車 桃交裁罰字第58-DG0000000號 110年10月17日6時27分 桃園市龜山區萬壽路二段 汽車駕駛人未依規定使用方向燈 罰鍰新臺幣（下同）1,200元 111年1月19日 本院卷第53、59、65頁 2 同編號1 桃交裁罰字第58-DG0000000號 110年10月17日6時35分 桃園市龜山區振興路 任意駛出邊線 罰鍰600元，並記違規點數1點 同編號1 本院卷第54、60、66頁 3 同編號1 桃交裁罰字第58-DG0000000號 110年10月18日6時36分 桃園市○○區○○路0000號 同編號1 同編號1 同編號1 本院卷第55、61、67頁 4 同編號1 桃交裁罰字第58-DG0000000號 110年10月29日6時31分 桃園市龜山區萬壽路二段與振興路口 不依規定駛入來車道 罰鍰900元，並記違規點數1點 同編號1 本院卷第56、62、68頁 5 同編號1 桃交裁罰字第58-DG0000000號 110年10月29日6時32分 桃園市龜山區振興路 同編號1 同編號1 同編號1 本院卷第57、63、69頁